臺灣高雄地方法院刑事判決　　　　　　　　　　　　九十一年度訴字第二四八號
　　公　訴　人　臺灣高雄地方法院檢察署檢察官
　　被　　　告　甲○○
　　指定辯護人　本院
右列被告因偽造貨幣案件，經檢察官提起公訴（九十一年度偵字第一二八三三號），
本院判決如左：
    主  文
甲○○連續行使偽造之通用紙幣，處有期徒刑參年肆月。
扣案之偽造面額新臺幣壹仟元紙幣拾張（編號各為ＬＸ六一七一九九ＥＵ、ＬＸ七五
七六五九ＥＵ、ＣＴ七五七一六五ＥＵ、ＣＴ七五五六三六ＥＵ、ＣＴ七五五六三六
ＥＵ、ＥＭ七九五七六九ＬＸ、ＥＭ三七六五七六ＥＵ、ＧＷ三七九五七六ＥＭ、Ｅ
Ｕ五七九六五七ＧＷ，另一張因未扣案編號不詳）均沒收。
    事  實
一、甲○○於民國九十一年六月十四日上午某時，在高雄縣林園鄉林園菜市場內擺設
    販售茶葉之攤位時，明知不詳姓名、年籍自稱「金先生」之成年男子所持有舊版
    面額一仟元新台幣紙鈔十張（編號各為ＬＸ六一七一九九ＥＵ、ＬＸ七五七六五
    九ＥＵ、ＣＴ七五七一六五ＥＵ、ＣＴ七五五六三六ＥＵ、ＣＴ七五五六三六Ｅ
    Ｕ、ＥＭ七九五七六九ＬＸ、ＥＭ三七六五七六ＥＵ、ＧＷ三七九五七六ＥＭ、
    ＥＵ五七九六五七ＧＷ，另一張因未扣案編號不詳），係偽造之通用紙幣，竟意
    圖供行使之用而收集偽造之通用紙幣，以一比二之比例，用真鈔新台幣（下同）
    五千元向「金先生」購買上開偽造舊版新台幣紙鈔十張共計一萬元。嗣後即基於
    行使偽造通用紙幣之概括犯意，先於同年六月十四日晚上某時，至高雄縣大寮鄉
    ○○路旁之不知名檳榔攤，持上開偽造舊版面額一仟元新台幣紙鈔一張充作真鈔
    ，向檳榔攤店員購買一百元檳榔，找得九百元真正紙鈔，並於同日花用完畢；復
    於同年六月十五日上午，至高雄市○○區○○路、漢民路旁之漢民菜市場內，持
    上開偽造舊版面額一千元新台幣紙鈔一張充作真鈔，向他人擺設之攤位購買九十
    元梨子，經該攤販找零並交付梨子欲離去時，該攤販突然表示不收取舊版新台幣
    紙鈔，遂將所找得之零錢及梨子歸還該攤販而取回偽造之錢鈔；再於同年六月十
    五日下午四時五十分許，在前開漢民菜市場內，持上開偽造舊版面額一仟元新台
    幣紙鈔一張充作真鈔，向李林擔擺設之攤位購買九十五元竹筍，藉以找得真正之
    九百零五元紙鈔、硬幣後，為警當場查獲，並自李林擔處扣得舊版面額一仟元新
    台幣紙鈔一張，在甲○○身上扣得偽造舊版面額一仟元新台幣紙鈔八張。
二、案經高雄市政府警察局小港分局移送臺灣高雄地方法院檢察署檢察官偵查起訴。
    理  由
一、右揭犯罪事實，業據被告甲○○分別於警、偵訊及本院審理中坦承不諱，核與被
    害人李林擔於警訊所指述情節相符，且扣案之上開仟元紙幣九張，均以彩色噴墨
    方式仿印，紙質與真鈔不同，安全線及水印以灰色墨在紙張背面仿製，紙張四角
    「壹仟」、「１０００」及人像依領部分以壓凸方式仿凹版油墨凸起效果，係屬
    偽造之通用紙幣乙節，亦有中央銀行發行局九十一年七月八日臺央發字第○九一
    ○○三四九九九號函在卷可憑，復有仟元偽鈔九張扣案可資佐證，事證明確，被
    告犯行應堪認定。
二、按新台幣係屬通用之貨幣，被告明知「金先生」所交付之面額新台幣一仟元紙鈔
    十張，均為偽造之通用紙幣，竟持以向檳榔攤及攤眅購買物品，並找回真鈔，核
    其所為係犯刑法第一百九十六條第一項之行使偽造通用紙幣罪。又行使偽造紙幣
    ，本含有詐欺性質，故不另論以詐欺取財罪（參最高法院二十九年上字第一六四
    八號判例）；又被告意圖供行使而收集偽造紙幣之低度行為，為其後行使之高度
    行為所吸收，不另論以意圖供行使而收集偽造通用紙幣罪。又被告先後三次行使
    偽造通用紙幣既遂之行為，時間緊接，手法相同，所犯係構成要件相同之罪，顯
    係基於概括犯意反覆為之，應依連續犯之規定論以情節較重之行使偽造通用紙幣
    既遂罪，並加重其刑。公訴人雖認被告向販賣梨子之攤販行使偽造通用紙幣之行
    為係屬未遂，然依被告於警訊及本院審理時之供述，被告既已行使偽造仟元紙幣
    向攤販購物，並且攤販已找零並將梨子交付於被告，嗣因攤販覺得不應收舊版之
    仟元紙鈔，而要求被告返還其所找之零錢真鈔等情觀之，被告行使偽造通用紙幣
    之行為，已達既遂之程度，公訴人認此部分為未遂行為容有誤會，惟尚不涉及變
    更起訴法條之問題，應予敘明。又刑法第六十二條所規定之自首，以對於未發覺
    之罪，向有偵查權之機關或公務員自承犯罪，進而接受裁判為要件；而具有連續
    犯裁判上一罪關係之犯罪，苟其中一部分犯罪已先被有偵查權之機關或公務員發
    覺，行為人事後方就其餘未被發覺之部分，自動供認其犯行時，因與上開自首之
    要件不符，自不得適用自首之規定減輕其刑，此有最高法院八十三年度台上字第
    三九三五號裁判可資參照。而被告持仟元偽鈔向李林擔購買竹筍之犯行，既已被
    警員發覺，其雖在警訊中陳述持仟元偽鈔向檳榔攤及販賣梨子之攤眅購物品之未
    被發現的犯行，僅能謂係被告自白，並不符合刑法第六十二條之規定，而認犯罪
    有自首之效力，予以減輕其刑，併此敘明。爰審酌被告年輕力強，不思以己力上
    進，故意行使偽鈔對於社會金融秩序影響非輕，及被告之母親為輕度肢體障礙，
    此有殘障手冊在卷足憑，經濟能力非佳及犯罪後之態度等一切情狀，量處如主文
    所示之刑，以示懲戒。扣案偽造之新台幣舊版千元鈔券九張編號各為ＬＸ六一七
    一九九ＥＵ、ＬＸ七五七六五九ＥＵ、ＣＴ七五七一六五ＥＵ、ＣＴ七五五六三
    六ＥＵ、ＣＴ七五五六三六ＥＵ、ＥＭ七九五七六九ＬＸ、ＥＭ三七六五七六Ｅ
    Ｕ、ＧＷ三七九五七六ＥＭ、ＥＵ五七九六五七ＧＷ，均應依刑法第二百條規定
    宣告沒收。至於另一張偽造之新台幣舊版千元鈔券雖未扣案且為被告行使於檳榔
    攤，惟按偽造之通用紙幣，不問屬於犯人與否沒收之，刑法第二百條定有明文。
    此為對於同法第三十八條之特別規定，係採義務沒收主義，不以已經扣押為必要
    ，且無事實證明已滅失，故仍須依刑法第二百條之規定予以沒收。（參見最高法
    院九十年度台上字第五０九四號判決及八十九年度台上字第四一五三號判決意旨
    ）。
據上論斷，依刑事訴訟法第二百九十九條第一項前段，刑法第一百九十六條第一項、
第五十六條、第二百條，罰金罰鍰提高標準條例第一條前段，判決如主文。
中      華      民      國    九十一    年      十      月     四       日
                                  臺灣高雄地方法院刑事庭
                                      法  官  廖建瑜
右正本證明與原本無異。
如不服本判決，應於判決送達後十日內，向本院提出上訴狀。
                                      書記官  王翌翔
中      華      民      國    九十一    年      十      月     四       日
